# 关于预计负债计入费用处理

提问人：michael0621 时间：2014-01-26 12:03:04
在 10 年以后基本上要发生的预计负债，比如，签订了 20 年的租赁合同，但现在基本确定 10 年后就要换地方，合同规定不续约需支付几百万的违约金 此违约金必须要一次计入当期的费用吗（折现后）？是否可以计入长期待摊费用，每年摊销？

回答人：chenyiwei
“签订了 20 年的租赁合同，但现在基本确定 10 年后就要换地方”，这似乎不符合通常的商业逻辑。请注意获取对这一情况的合理解释（包括“基本确定 10 年后要换地方”的理由，以及为何在此情况下仍签订 20 年租约），以及说明为何目前不采取必要措施与出租方谈判修改租约。
单就会计处理而言，如果此处涉及的事项有合理的理由，则该 10 年后基本确定将要支付的违约金将成为租赁成本的内在组成部分。
如果已经正式将该计划通知出租方或其他相关各方，因此各方已经形成了到时将提前解约的预期，则此事项将构成一项推定义务（也属于现时义务的一种，类似于或有事项准则所规范的“企业重组义务”），此时可建议在后续的 10 年内每年确认租金费用时，考虑逐期计提相应的预计负债（需考虑折现因素），到 10 年期满退租时，该预计负债的账面价值等于需支付的违约金。如果该事项不符合“推定义务”的定义和确认条件的，则只能在因实际解约导致触发违约金支付义务时确认相关负债并计入损益。

提问人：michael0621 时间：2014-01-27 18:19:36
谢谢陈版！是否可以这样理解，该项业务的违约金，如符合相关条件，只能逐期确认，或发生时一次计入，不能在第一年一次性计入费用与预计负债？

回答人：chenyiwei
是的。而且本案例不适用亏损合同的规定，更多地参照重组义务进行处理。

提问人：michael0621 时间：2014-01-28 11:17:48
谢谢陈版的热心答复！有个细节问题向您请教： “考虑逐期计提相应的预计负债（需考虑折现因素）”，假设 10 年后支付违约金 200万，利率10%，每年分摊 20 万，考虑折现因素，每年将利息计入财务费用和预计负债，然后每年 20 万减去财务费用计入预计负债，这样计算是否正确？ 另， 10 年的房租是否可以不考虑折现因素？

回答人：chenyiwei
大致如此。不过如楼下fanxu等所言，这样的案例可能更多地只有理论讨论的价值。

提问人：michael0621 时间：2014-01-31 15:38:07
其实真正的原因在于，我们不想按照 20 年的总金额摊销，合同中有条款可以提前解约，但要付出违约金成本，事务所的意见是，可以按照 10 年摊销，但要考虑该违约成本；

回答人：chenyiwei
如果能能够合理预见 10 年后将解约，且 10 年后解约比租满 20 年对本企业更有利，则企业当然可以选择对自己最有利的方案。如果按10 年摊销，就需要考虑解约成本。

提问人：zengfengxia 时间：2014-02-07 14:06:28
换个说法， 10 年的租赁合同，如果提前中止租赁需要支付大额违约金，租赁第三年底，企业因特殊原因需要提前 2 年（也就是只租赁8 年）中止协议，第三年底编制报表时如何考虑？ 按照陈版在 6 楼的观点，将要支付的违约金作成为此后期间租赁成本的内在组成部分，在剩余 5 年内摊销，这么做的理由是不是基于在第三年末，企业可以考虑立即节约以及 5 年后节约对企业的影响，如果没有选择立即节约表明企业愿意支付违约金以换取剩余 5 年的租赁，因而构成了剩余期间的租赁成本？

回答人：chenyiwei
基本可以这样理解。由于第三年末尚未实际解约，违约金尚不构成现时义务，因此不能立即将违约金全额确认为负债。但由于意图改变，违约金成为后续年度租赁成本的内在组成部分。

提问人：michael0621 时间：2014-02-07 15:21:03
"如果能能够合理预见 10 年后将解约，且 10 年后解约比租满 20 年对本企业更有利，则企业当然可以选择对自己最有利的方案。如果按10 年摊销，就需要考虑解约成本。 " 所以，事务所认为应在今年一次性的计入 200 万的预计负债，并一次性计入费用；我们认为应分期计入或实际发生时计入。

回答人：chenyiwei
如前一楼点评所述，目前违约金尚不构成一项现时义务（属于将由未来事项导致的），因此不符合立即全额确认负债的条件，而是更适合于作为未来可预见的租金成本逐年确认。